臺灣高等法院高雄分院刑事裁定　　　　 96年度交抗字第185號
抗告人即
受處分人　　甲○○
上列抗告人因違反道路交通管理處罰條例聲明異議案件，不服臺
灣高雄地方法院中華民國96年8 月31日裁定（96年度交聲字第52
0 號），提起抗告，本院裁定如下：
    主  文
抗告駁回。
    理  由
一、抗告意旨略以：道路交通管理處罰條例第33條第1 項第1 款
    係規定於高速公路車道上持續行駛超過規定之最高速限者，
    始處罰，並不包括變換車道而超車之短暫行駛速度，因高速
    公路之內側車道為超車道，車輛於變換車道後，需保持前後
    之安全車距及不可妨礙車道上車流順暢，且變換車道並未規
    定最高速限為何，故並不適用道路交通管理處罰條例第33條
    第1 項第1 款之規定；又雖道路交通管理處罰條例第33條第
    1 項第1 款之規定未區○○○○道或變換車道，並不表示變
    換車道亦為其規定之範圍，例如：大型車雖禁行內側車道，
    但如需超車時，並不受此限制，另雖禁行路肩，但如駕駛人
    身體突然不適，亦非不得進入路肩行駛，故抗告人並未違規
    ，為此，請求撤銷原裁定云云。
二、按汽車行駛高速公路應依速限標誌指示，高速公路交通管制
    規則第5 條第1 項定有明文。又汽車行駛於高速公路、快速
    公路或設站管制之道路，不遵使用限制、禁止、行車管制及
    管理事項之管制規則而行車速度超過規定之最高速限或低於
    規定之最低速限者，處汽車駕駛人新臺幣3,000 元以上6,00
    0 元以下罰鍰，且汽車駕駛人，有違反第33條之規定者，除
    依原條款處罰鍰外，應分別並予違規記點1 點，道路交通管
    理處罰條例第33條第1 項第1 款及第63第1 項第1 款亦分別
    定有明文。
三、經查：
（一）本件抗告人於民國96年4 月5 日下午6 時47分許，駕駛車
      號9S-3886 號自小客車，於行經國道一號南下297 公里處
      ，因該路段之速限為100 公里，而抗告人之行車速度達每
      小時112 公里，超過該路段之速限達12公里，經內政部警
      政署國道公路警察局第4 警察隊員警測速後驅車攔停異議
      人，並開單舉發等事實，除為抗告人所不否認外，並有內
      政部警政署國道公路警察局公警局交字第Z00000000 號舉
      發違反道路交通管理事件通知單、內政部警政署國道公路
      警察局第4 警察隊96年4 月23日公警四交字第0960470931
      號書函各1 紙附卷可稽，堪信抗告人確有於上開時、地因
      上開交通違規事項遭警查獲無訛。
（二）道路交通管理處罰條例第33條第1 項第1 款之規定，其立
      法目的在於防止行駛於高速公路之汽車因速度過快，導致
      汽車駕駛人反應不及，而致生交通往來之危險，且該條規
      定並未區分行駛於固定車道之汽車或變換車道之汽車，故
      只要係行駛於高速公路上之任何汽車，即應遵守高速公路
      上速限告示牌之標示，是本件抗告人雖主張其係變換車道
      之車輛，亦應遵守高速公路上速限告示牌之速限標示，而
      抗告人之車速達每小時112 公里，已違反國道一號高速公
      路南下296.1 公里處速限告示牌所標示之速限每小時100
      公里，自應依上開道路交通管理處罰條例第33條第1 項第
      1 款之規定予以處罰。另參以抗告人所述其係看到接近收
      費站之紅色大型告示牌方變換車道超速云云，然依卷附國
      道一號行車指南所示，抗告人違規地點（南下297 公里處
      ）係位於新營收費站（南下280.7 公里處）及新市收費站
     （ 南下313.6 公里處之間），距離上開2 收費站均有15公
      里以上之距離，益徵抗告人所述要與事實不符，不足採信
      。
（三）按大型車輛應行駛於外側車道，但得暫時利用緊臨外側車
      道之車道超越前車；內側車道為超車道。但小型車輛得以
      該路段容許之最高速限行駛於內車道；又按汽車在行駛途
      中，因機械故障或其他緊急情況無法繼續行駛時，應滑離
      車道，在路肩上停車待援。高速公路及快速公路交通管制
      規則第8 條第2 款、第3 款及第15條分別定有明文，故抗
      告人辯稱大型車超車時，不受禁行內側車道之限制，及駕
      駛人如身體突然不適，得進入路肩等，以此推論道路交通
      管理處罰條例第33條第1 項第1 款規定之範圍並未包含變
      換車道之情形云云，顯有誤會，委無可採。
四、綜上所述，抗告人違規事證明確。原審依道路交通管理處罰
    條例第33條第1 項第1 款及第63第1 項第1 款之規定，裁定
    駁回抗告人之異議，核無違誤。抗告人仍執陳詞提起抗告，
    並無理由，應予駁回。
五、據上論結，應依道路交通案件處理辦法第26條，刑事訴訟法
    第412 條，裁定如主文。
中　　華　　民　　國　　96　　年　　10　　月　　24　　日
                  刑事第九庭    審判長法  官  莊秋桃
                                      法  官  范惠瑩
                                      法  官  陳  箐
以上正本證明與原本無異。
不得再抗告。
中　　華　　民　　國　　96　　年　　10　　月　　24　　日
　　　　　　　　　　　　　　　　　　　書記官  張宗芳
